【裁判字號】    98,簡上,1
【裁判日期】    980402
【裁判案由】    詐欺
【裁判全文】
臺灣臺南地方法院刑事判決               98年度簡上字第1號
上  訴  人  臺灣臺南地方法院檢察署檢察官
被      告  己○○
上列上訴人因被告被告詐欺案件，不服中華民國97年11月26日本
院97年度簡字第3227號刑事簡易判決（聲請簡易判決處刑案號：
97年度偵字第 14970號），提起上訴並移送併案審理（97年度偵
字第16303、16911、17904、17855號），本院管轄之第二審合議
庭判決如下：
    主  文
原判決撤銷。
己○○幫助犯詐欺取財罪，處有期徒刑月，如易科罰金，以新
臺幣壹仟元折算壹日。
    事  實
一、己○○明知一般人取得他人金融機構帳戶之目的，常與財產
    犯罪之需要密切相關，且詐騙集團往往以他人之金融機構帳
    戶作為收取詐欺所得款項之工具，竟基於縱使他人持其金融
    機構帳戶作為收取詐欺所得款項之工具，亦不違背其本意之
    幫助詐欺不確定故意，於民國97年 8月15日，將其所申辦之
    玉山商業銀行永康分行，帳號為 0000000000000號帳戶（下
    稱玉山銀行帳戶）及兆豐商業銀行南科分行，帳號為000000
    00000 號帳戶（下稱兆豐銀行帳戶）之存摺、提款卡、提款
    卡密碼，以新臺幣（下同）6,000 元之代價，以宅急便寄送
    之方式，提供予自稱「張英華」之姓名、年籍不詳之成年男
    子所屬之詐欺集團使用，以幫助該詐欺集團成員從事詐欺取
    財之犯行。俟該男子與詐欺集團成員共同基於詐欺取財之犯
    意聯絡，由詐欺集團成員為下列詐欺犯行：
  (一)於97年8月17日晚間8時30分許，撥打電話予丁○○佯稱伊之
    前於網路上購物操作有誤，請其前往 ATM提款機操作，致丁○○陷於錯誤，依該詐騙集團成員之指示，於同日晚間 8時
    49分許前往彰化縣福興鄉福星郵局操作提款機，而轉帳25,7
    22元至己○○上開玉山銀行帳戶後，旋遭人提領。嗣丁○○
    發覺受騙，報警處理，循線查獲。
  (二)97年8月17日下午4時許，撥打電話予甲○○佯稱伊先前於MO
    MO購物台購物之數量及付款有誤，請其前往 ATM提款機操作
    ，致甲○○陷於錯誤，依該詐騙集團成員之指示，於同日下
    午5時59分許前往屏東縣萬丹鄉○○村○○路 ○段402號「萬
    丹郵局」轉帳 7,736元至己○○上開兆豐銀行帳戶後，旋遭
    人提領。嗣甲○○發覺受騙，報警處理，循線查獲。
  (三)97年8月17日晚間7時59分許，撥打電話予乙○○佯稱係之前
    於sweet99購物網購物之付費方式設定有誤，請其前往ATM提
    款機操作，致乙○○陷於錯誤，而依該詐騙集團成員之指示
    ，於同日晚間8時4分許前往臺北市○○區○○路與敦化南路
    口之玉山銀行 ATM提款機，轉帳23,225元至己○○上開兆豐
    銀行帳戶後，旋遭人提領。嗣乙○○發覺受騙，報警處理，
    循線查獲。
  (四)97年8月17日某時，撥打電話予戊○○佯稱係之前於sweet99
    購物網購物之付費方式設定有誤，請其前往 ATM提款機操作
    ，致戊○○不疑有他，並依其指示，於同日晚間 8時11分許
    前往屏東縣林邊鄉○○路「林邊郵局」，以 ATM提款機轉帳
    15,987元至己○○上開兆豐銀行帳戶後，旋遭人提領。嗣戊○○發覺受騙，報警處理，循線查獲。
二、案經彰化縣警察局鹿港分局報請臺灣臺南地方法院檢察署檢
    察官偵查後聲請簡易判決處刑暨移請本院併案審理、內政部
    警政署保安警察第二總隊第四大隊第二中隊函送同署檢察官
    偵查後移請本院併案審理。
    理  由
一、證據能力方面：
    本案檢察官所舉用以證明被告己○○犯罪之各項證據，均據
    被告表示同意採為證據之意思，且無事實顯示係公務員因違
    法蒐證所取得之證據，本院審酌該等供述證據、非供述證據
    作成時之情況暨各該證據之性質，亦認為適於作為證據，爰
    依刑事訴訟法第159條之4第 2款、第159條之5等規定，於98
    年3月19日審理時當庭裁定認為均有證據能力，合先敘明。
二、實體方面：
  (一)訊據被告己○○對於上開犯罪事實，均坦承不諱，而被害人
    丁○○、甲○○、李佳鈺、戊○○4人於97年8月17日，先後
    接獲詐騙集團內姓名、年籍不詳成員撥打之電話，在電話中
    對各該被害人佯稱伊等於網路或電視購物臺購物時所為操作
    或付費方式設定錯誤，要求各該被害人前往 ATM自動提款機
    按只是操作，以致各該被害人陷於錯誤，而分別按詐騙集團
    成員之指示前往前述郵局、銀行之 ATM提款機進行操作，而
    分別將上述款項匯入被告所開設之上開玉山銀行、兆豐銀行
    帳戶內之事實，亦據被害人丁○○、甲○○、李佳鈺、戊○○ 4人於警詢中指訴歷歷（見鹿港分局警卷第5至6頁、保二
    總隊第四大隊第二中隊警卷第 4至12頁），此外並有被害人
    丁○○、甲○○、李佳鈺、戊○○ 4人操作提款機之交易明
    細表4紙、玉山銀行永康分行97年9月10日玉山永康字第0970
    910002號函檢附之被告上開玉山銀行帳戶客戶基本資料、交
    易明細各 1份、兆豐國際商業銀行提供之被告上開兆豐銀行
    帳戶開戶資料、交易明細表各 1份（見彰化分局警卷第12至
    17頁、前引保二總隊警卷第13至19頁）在卷可資佐證，足見
    被告之自白與事實相符，應可採信。本案事證明確，被告犯
    行已堪認定，應依法論科。
  (二)查被告基於幫助他人犯罪之不確定故意，提供其名下玉山銀
    行、兆豐銀行帳戶存摺、提款卡、提款卡密碼供不詳之詐欺
    集團使用，使該詐欺集團遂行電話詐欺犯行，但因並未參與
    詐欺構成要件行為之實施，故核其所為，係犯刑法第30條第
    1 項、第339條第1項之幫助詐欺取財罪，併依同法第30條第
    2 項之規定減輕其刑。被告以一提供其名下玉山銀行、兆豐
    銀行帳戶存摺、提款卡、提款卡密碼之幫助行為，幫助詐騙
    集團遂行詐騙被害人丁○○、甲○○、李佳鈺、戊○○ 4人
    之 4次詐欺犯行，乃一行為觸犯數幫助詐欺取財罪，應依刑
    法第55條之規定，從一幫助詐欺取財罪處斷。檢察官移送併
    案審理部分，其中97年度偵字第16911、17904號即被害人丁○○遭詐騙部分，與聲請簡易判決處刑屬同一犯罪事實，另
    97年度偵字第16303、17855號即被害人甲○○、乙○○、戊○○部分，則與聲請簡易判決處刑之犯罪事實有想像競合之
    裁判上一罪關係，本院自應併予審究。原審以本案事證明確
    ，依刑事訴訟法第449條第1項前段、第454條第2項，刑法第
    30條第1項、第2項、第 339條第1項、第41條第1項前段，刑
    法施行法第1條之1第1項、第2項前段，逕以簡易判決判處被
    告有期徒刑 2月，並諭知易科罰金之折算標準，原無違誤。
    惟原判決未及審理檢察官上開聲請併案審理部分，尚有未洽
    ，檢察官上訴意旨就此加以指摘，非無理由，自應由本院依
    法撤銷原判決，自為適法之判決。爰審酌被告提供金融帳戶
    供他人從事不法使用，間接導致犯罪集團因使用人頭帳戶，
    阻礙警方之查緝而逍遙法外，致使受害民眾陸續增加，以此
    手段行騙詐財者，日益猖獗，助長他人犯罪，危害交易秩序
    與社會治安，且造成本案被害人之財產損失，惟被告年僅20
    歲，目前仍在學，且犯後坦承犯行，態度良好，尚有悔意等
    一切情狀，量處如主文所示之刑，併諭知易科罰金之折算標
    準，以示懲儆。
據上論斷，應依刑事訴訟法第455條之 1第1項、第3項、第364條
、第369條第1項前段、第299條第1項前段，刑法第30條第 1項前
段、第2項、第339條第1項、第55條、第41條第1項前段，刑法施
行法第1條之1第1項、第2項前段，判決如主文。
本案經檢察官丙○○到庭執行職務。
中    華    民    國    98    年    4     月    2     日
                  刑事第十四庭  審判長法  官  吳坤芳
                                      法  官  陳金虎
                                      法  官  周紹武
以上正本證明與原本無異
本判決不得上訴。
                                      書記官  徐晨芳
中    華    民    國    98    年    4     月    2     日
附錄本案論罪科刑法條全文：
中華民國刑法第339條第1項
意圖為自己或第三人不法之所有，以詐術使人將本人或第三人之
物交付者，處5年以下有期徒刑、拘役或科或併科1千元以下罰金
。


司法院資訊處製作；財團法人民間司法改革基金會備份。
